臺灣高等法院臺南分院民事裁定　94年度抗字第103號
抗　告　人　丙 ○ ○
　　　　　　乙 ○ ○
　　　　　　戊 ○ ○
　　　　　　己 ○ ○
　　　　　　甲 ○ ○
　　　　　　庚 ○ ○
相　對　人　丁 ○ ○
上列抗告人與相對人間拍賣抵押物事件，抗告人對於中華民國93
年5月11日臺灣臺南地方法院所為裁定（93年度拍字第126號）提
起抗告，本院裁定如下：
    主  文
抗告駁回。
抗告程序費用由抗告人負擔。
    理  由
一、相對人於原審之聲請意旨略以：國僑建設股份有限公司共積
    欠相對人工程款新台幣（下同）31,938,091元，經鈞院78年
    度重上更(一)字第16號民事判決確定在案，國僑建設股份有限
    公司仍不清償，尚欠工程款及利息共計46,054,539元，為此
    聲請拍賣抵押物，以資受償等語。
二、抗告意旨略以：(一)丙○○：裁文中抗告人所有坐落溪墘段11
    75號、建物門牌台南市○○區○○路5段178巷90、92、94、
    98號（即舊門牌台南市○○街246巷17、21、23、25號），
    係民國（下同）77年12月2日依據（77）南院執字第4414-2
    號裁定由法院拍賣中標得，並經（77）南院執妥字第4414-2
    號之院函台南市地政事務所塗銷查封登記，移轉抗告人名下
    ，如附件1、附件2、附件3可據。拍賣買得之6筆建物及土地
    ，其中252巷4號及6號，抗告人已出售他人，順便提及。該4
    筆所有權標得物，是由法院拍賣中買得，和相對人並無任何
    債務關係，應屬事實。(二)乙○○：抗告人所有位於台南市○
    ○區○○路5段178巷112號之建物，原審於93年5月11日裁定
    93年度拍字第126號准予拍賣該不動產，然該建物係72年12
    月31日經台灣台南地方法院72年度慎執字第1933號強制執行
    由抗告人拍賣確定在案，並繳完稅款，為何原法院再度裁定
    拍賣呢？實有重大缺失。既然為抗告人拍賣確定，為何再次
    裁定拍賣，實有違常理，如該裁定能成立，則向法院拍定之
    不動產，顯毫無保障可言。(三)戊○○：抗告人所有位於台南
    市○○區○○路5段184巷93號之建物，原法院於93年5月11
    日裁定93年度拍字第126號准予拍賣該不動產，然該建物係
    72年11月30日經原法院72年度慎執字第1933號強制執行由第
    三人拍賣確定在案，再由第三人轉售家母黃月菊，於87 年8
    月28日由家母贈與抗告人，本案已經經由原法院強制執行，
    再次裁定拍賣該建物，有違常理，原法院未能詳查，該裁定
    顯有疏漏，如該裁定能成立，則向法院拍定之不動產，顯毫
    無保障可言。(四)己○○：抗告人於93年5月27日接獲原法院
    93 年5月11日所為93年拍字第126號裁定，甚感不解，本系
    爭建物係第三人邱春宮於72年11月30日向原法院72年度慎執
    字第1933號強制執行事件拍定取得，並於80年11月20日售予
    抗告人，相對人再聲請裁定拍賣抵押物顯與法令不合，依強
    制執行法第34條明文規定相對人應於拍定前提出聲請參與分
    配，且法院應函文地政機關塗銷該抵押權設定，原法院未查
    明，逕准予拍賣抗告人之不動產顯欠妥當。依前所述原法院
    之裁定，顯與法令相違。(五)甲○○：本案系爭建物已於72年
    12月31日經原法院72年度慎執字第1933號強制執行由抗告人
    拍賣確定在案，為何原法院度裁定拍賣呢？實有重大缺失。
    抗告人所有位於台南市○○區○○路5段184巷111（應為109
    之誤）號之建物，既為抗告人向原法院拍定取得，為何再次
    裁定拍賣？(六)庚○○：本案系爭建物已於72年11月31日經原
    法院72年度慎執字第1933號強制執行拍賣確定在案，為何原
    法院再度裁定拍賣？該系爭建物，係由第三人陳月嬌向原法
    院拍定取得後，於79年4月9日由抗告人向第三人陳月嬌買賣
    取得，檢附公證書及買賣契約書影本各一份為憑，以示證明
    ，所言事實。依強制執行法第34條第2項明文規定相對人應
    於拍定前提出聲請參與分配，而非再次提出拍賣該標的物，
    顯與法令相違，原法院裁定，顯非合法。為此提起抗告，求
    為廢棄原裁定云云。
三、按抵押權本不因抵押物之所有人將該物讓與他人而受影響，
    其追及權之行使，自亦不因抵押物由法院拍賣而有差異，故
    抵押物由普通債權人聲請法院拍賣後，抵押權人未就賣得價
    金請求清償，亦僅喪失該次受償之機會，而其抵押權既未消
    滅，自得對於拍定人行使追及權，院字第1771號解釋著有明
    文（參照司法院（83）廳民一字第22652號函，民事法律問
    題研究彙編第9輯第284-293頁），此抵押權包括法定抵押權
    在內。本件即係為承攬人之營造商對於建商所出售之房屋行
    使法定抵押權，系爭建物雖由抗告人或其前手於72或77年由
    原法院強制執行程序中拍定，惟相對人對於系爭建物有法定
    抵押權存在，揆諸前開說明，相對人之法定抵押權仍存在於
    系爭建物上，相對人得對於拍定人行使追及權，聲請拍賣抵
    押物。原法院准許相對人拍賣抵押物之聲請，經核並無違誤
    。抗告意旨指摘原裁定不當，求為廢棄，為無理由，應予駁
    回。
四、另原裁定所附建物標示明細表中關於編號7至17基地坐落「
    台南市○○段1175」之記載，應更正為「台南市○○段1173
    」（見原審卷第80、81、86、87頁）。又相對人係提出建物
    標示明細表、台南地方法院民事執行處分配表、判決確定證
    明書、本院78年度重上更(一)字第16號判決、委任書、使用執
    照影本、用電戶名明細各一件為證，原裁定誤載為相對人提
    出抵押權設定契約書影本、他項權利證明書影本各一件為證
    ，應予更正，附此敘明。
五、據上論結，本件抗告為無理由，應依強制執行法第30條之1
    ，民事訴訟法第495條之1第1項、第449條第1項、第95條、
    第78條、第85條第1項前段，裁定如主文。
中　　華　　民　　國　　94　　年　　3　　月　　15 　　日
　　　　　　　　　民事第一庭  　審判長法　官　王惠一
                                      法　官  林永茂
                                      法　官  蘇重信
上為正本係照原本作成。
如不服本裁定，僅得於收受本裁定正本送達後十日內以適用法規
顯有錯誤為理由，向本院提出再抗告狀（須附繕本一份及繳納再
抗告裁判費新台幣一千元），並經本院許可後始可再抗告於最高
法院。
中　　華　　民　　國　　94　　年　　3　　月　　15 　　日
　　　　　　　　　　　　　　　　　　　書記官　黃文生
【附記】
民事訴訟法第四百九十五條之一第二項準用同法第四百六十六條
之一第一、二項規定：
I對於第二審判決上訴，上訴人應委任律師為訴訟代理人。但上
  訴人或其法定代理人具有律師資格者，不在此限。
II上訴人之配偶、三親等內之血親、二親等內之姻親，或上訴人
  為法人、中央或地方機關時，其所屬專任人員具有律師資格並
  經法院認為適當者，亦得為第三審訴訟代理人。
　　　　　　　　　　　　　　　　　　　　　　　　　Ｊ
